最高法院刑事判決　　　　　　　　　　　　　　　九十一年度台上字第五九八七號
　　上　訴　人　甲○○
右上訴人因違反毒品危害防制條例等罪案件，不服台灣高等法院高雄分院中華民國九
十一年七月二十五日第二審判決（九十一年度上訴字第一０一八號，起訴案號：台灣
高雄地方法院檢察署九十年度偵字第七六七、二六六五號），提起上訴，本院判決如
左：
    主  文
原判決關於栽贓誣陷他人犯販賣第一級毒品罪部分撤銷，發回台灣高等法院高雄分院
。
其他上訴駁回。
    理  由
一撤銷發回（栽贓誣陷他人犯販賣第一級毒品罪）部分
本件原判決認定加拿大國籍，由第一審法院通緝中之HANG MEI BETTY CHU （下稱BE-
TTY ）與佘明宏原為男女朋友關係，嗣因佘明宏另與李慶雯交往並論及婚嫁， BETTY
因而心生不滿，乃於民國八十九年八月十四日自香港來台至高雄市全揚徵信社，以新
台幣（下同）八十萬元之代價，委託上訴人甲○○共謀陷害李慶雯入獄，兩人即基於
共同栽贓誣陷李慶雯犯販賣毒品罪之犯意聯絡，並以上訴人所有之00000000
00號行動電話作為聯繫栽贓事宜之聯絡工具，約定先由BETTY 支付上訴人前金港幣
十萬元（折合新台幣四十萬元），待李慶雯入獄後再支付尾款四十萬元。上訴人得款
後，乃於同年月十七日晚間十一、二點，在高雄市○○○路三八號前，以八萬元之價
格向綽號「阿龍」姓名年籍不詳之成年男子購得海洛因一包，並摻入一小瓶珍珠粉後
，以塑膠夾鍊袋分裝成三十五小包（總計含包裝重五十六點八二公克，淨重三十八點
七三公克），再裝入紙袋內，而於同年月十八日上午二時許，在高雄市左營區○○○
路二０八號附近李慶雯停車處，以Ｌ型角尺撬開李慶雯所有停放於路邊之車號ＹＤ｜
八０六五號自用小客車車門，將上開毒品藏放於右前座下，同日上午李慶雯駕駛該車
至其服務之盤古銀行上班，並將該車停放在高雄市○○○路六三號盤古銀行之員工停
車場內，同日中午十二時許，上訴人即以電話向高雄市政府警察局新興分局勤務指揮
中心報案，稱：「有一部自小客車車牌號碼ＹＤ｜八０六五號，那台昨晚有毒品交易
，駕駛座隔壁椅子下有放置毒品」等語，勤務中心遂指揮該分局自強派出所員警到場
查緝，在該自用小客車內起獲海洛因三十五包，且以持有第一級毒品罪嫌將李慶雯移
送台灣高雄地方法院檢察署偵辦等情。因而撤銷第一審關於此部分之判決，改判仍論
處上訴人共同栽贓誣陷他人犯販賣第一級毒品罪刑（量處無期徒刑）。固非無見。
惟查：(一)、栽贓誣陷他人犯販賣第一級毒品罪，除須有栽贓行為外，並須具體誣指他
人意圖營利販賣第一級毒品為要件。本件上訴人一再辯稱：伊與李慶雯並無仇怨，所
為僅在栽贓誣陷李慶雯持有第一級毒品，並無誣指李慶雯販賣第一級毒品之故意云云
。而依原判決認定之事實，上訴人將所購第一級毒品藏置於李慶雯車內後，係向高雄
市政府警察局新興分局勤務指揮中心報案稱：「有一部自小客車車牌號碼ＹＤ｜八０
六五號，那台車昨晚有毒品交易，駕駛座隔壁椅子下有放置毒品」等語。如果無訛，
依此事實，其所謂之「交易」云者，究何所指？係指「售出」或「販入」？如為前者
，上訴人有無進一步指陳「李慶雯具有營利意圖」？或無營利意圖，而僅係以平價售
出之轉讓行為？若為後者，上訴人是否指陳「李慶雯係意圖販賣而販入」？或單純供
己施用而販入之「交易」行為？事實尚欠明朗，原判決亦認警局僅以持有第一級毒品
罪嫌將李慶雯移送檢察署偵辦。則實情為何？因關法律之適用（究係栽贓誣陷何罪名
），且與上訴人之利益有重大關係，原審未詳予究明，並於事實欄內詳加記載，除不
足為適用法令之基礎外，亦難謂無應於審判期日調查之證據未予調查之違法。(二)、栽
贓誣陷他人犯販賣第一級毒品罪，其栽贓行為固應為誣陷行為所吸收，但如為達栽贓
目的而向他人購入並持有第一級毒品，即不能置持有第一級毒品罪於不論，原判決既
認定上訴人為達栽贓誣陷目的，向綽號「阿龍」之人購得第一級毒品海洛因，並於摻
入珍珠粉後，再將之分裝成三十五小包而持有等情，倘若屬實，則上訴人除應負擔栽
贓誣陷罪責外，更觸犯持有第一級毒品罪，原判決竟謂其持有第一級毒品之行為為其
後之栽贓誣陷行為吸收云云（原判決第十頁七、八行），亦有未當。上訴意旨指摘原
判決違法，非無理由，案關重典，此部分認應發回更審，期臻翔適。
二上訴駁回（詐欺及恐嚇取財未遂）部分
按刑事訴訟法第三百七十六條所列各罪之案件，經第二審判決者，不得上訴於第三審
法院，為該法條所明定。本件上訴人因詐欺及恐嚇取財未遂案件，原審係依刑法第三
百三十九條第一項，及第三百四十六條第三項、第一項論處罪刑，核分屬刑事訴訟法
第三百七十六條第四款及第六款之案件，依上開說明，既經第二審判決，自不得上訴
於第三審法院，上訴人就此二部分竟一併提起上訴，顯為法所不許，應予駁回。
據上論結，應依刑事訴訟法第三百九十七條、第四百零一條、第三百九十五條前段，
判決如主文。
中      華      民      國    九十一    年      十      月    二十四    日
                              最高法院刑事第十二庭
                                  審判長法官  張  淳  淙
                                        法官  謝  俊  雄
                                        法官  蘇  振  堂
                                        法官  張  春  福
                                        法官  呂  丹  玉
      右正本證明與原本無異
                                              書  記  官
中      華      民      國    九十一    年     十一     月      一      日
